【裁判字號】    95,簡抗,4
【裁判日期】    950530
【裁判案由】    給付管理費
【裁判全文】
臺灣臺北地方法院民事裁定               95年度簡抗字第4號
抗  告  人  華仁大廈管理委員會
法定代理人  甲○○
相  對  人  乙○○
上列當事人間給付管理費事件，抗告人對於民國94年12月9 日本
院台北簡易庭所為94年度北簡字第1165號裁定，提起抗告，本院
裁定如下：
    主  文
原裁定廢棄。
抗告程序費用由相對人負擔。
    理  由
一、抗告意旨略以：
(一)抗告人曾以相同理由向訴外人即另一住戶陸介康訴請給付管
    理費，而該事件經本院台北簡易庭以89 年度北小字第410號
    判決 (下稱前案) 確定，確認抗告人就給付管理費訴訟有當
    事人能力，基於爭點效力，抗告人自應具有當事人能力，本
    件原審法院之裁定顯有違禁反言原則。
(二)抗告人於民國94年 6月23日準備書狀中即已陳報陳秀華所提
    推選書與公告影本，並指出陳秀華早已在91年間提出相關證
    據並已附於前案卷內第307、308頁，原審法院以抗告人事後
    延遲提出上開推選書等影本而推斷推選書並非真正，忽略抗
    告人早在本件進行審理之前已完成舉證，原審之推斷顯違論
    理及經驗法則。
(三)華仁大廈於 88年3月成立管理委員會以來，仍繼續召開住戶
    大會，均為相對人所不爭，縱相對人對於抗告人成立之合法
    性存疑，至今也已因嗣後之合法程序而補正其能力，自得代
    表全體住戶向相對人請求積欠之管理費，且自公寓大廈管理
    條例實施後，華仁大廈之管理組織亦堪認定為同法第3條第9
    款之「管理負責人」而有當事人能力。
(四)公寓大廈管理條例施行細則第 8條之規定，應係適用於第一
    次區分所有權人會議以外之區分所有權人會議召集程序，是
    住戶召集第一次區分所有權人會議者，似可類推適用修正前
    公寓大廈管理條例第28條規定之起造人召集程序，無須嚴格
    要求書面推選及公告程序。
(五)縱抗告人不符公寓大廈管理條例關於管理委員會之規定，依
    其運作實情，因其對外均以台北市○○○路 ○段170巷18弄1
    、3 號為辦事場所，且為處理大廈管理事務，購置有電腦、
    電話機、大廈周圍監視器、錄影機及螢幕顯示器等器物，以
    作為管理委員會執行管理大廈之用，依規約及決議，按月收
    取固定之管理基金，抗告人並已登記一定名稱於台北市政府
    ，尚有一定財產，自屬非法人團體而具有當事人能力。
二、按「當事人能力，係指為民事訴訟當事人而起訴或受訴之能
    力，此項能力之有無，專依當事人本身之屬性定之。」 (最
    高法院26年渝上字第639號判例參照)。又當事人能力之有無
    ，為訴訟成立要件之一，法院應隨時依職權調查之，不論訴
    訟進行至何種程度（最高法院 89年度台抗字第288號裁判要
    旨參照）。又按法院為判決時，應斟酌全辯論意旨及調查證
    據之結果，以判斷事實真偽，不得摭拾筆錄前後不符之片段
    記載，為認定事實之依據（最高法院51年度台上字第101號
    判例意旨參照）。
三、經查：證人陳秀華於本院 89年度北小字第410號給付管理費
    事件中91年10月7 日固曾證稱：「我不記得當時有無人推舉
    我，．．．。」（見原審卷3第191頁），惟其同時證稱：「
    88年 3月10日召開區分所有權人會議是我們召集的，地點在
    我家，當時發開會通知時是要開區分所有權人會議，因為當
    時是輪到我們當管理委員，所以當時住戶的意思是要我們召
    開區分所有權人會議，我以我的名義當召集人，至於當時討
    論什麼事情因為我請我先生（指受陳秀華委託召集及出席之
    林森一）代表我參加，所以我不清楚，當時我召開區分所有
    權人會議的通知方式我是交給陳伯伯處理，．．．，有無通
    知其他住戶，這要問我先生及黃先生（指受3號2樓陳伶慧委
    託出席之黃兆勉）」（見原審卷3第191頁），又有推選陳秀
    華為第一次區分所有權人會議主席之推選書、公告在卷可稽
    （見原審卷3 第176頁、第177頁），且陳秀華亦據以召集第
    一次區分所有權人會，上開二文書尚屬相符，自不得摭拾前
    後陳述不符之片段陳述，據以否定上開文書之真正，且遽為
    認定抗告人成立第一次區分所有權人會議未經合法召集。復
    上開文書所涉為抗告人當事人能力有無，如前所述，法院應
    依職權調查相關文書之真正；如調查製作過程及調取抗告人
    報備卷宗，以明實情，原審未予調查，遽認抗告人第一次區
    分所有權人會議未經合法召集，據以推論抗告人無當事人能
    力，尚有未洽，抗告人請求廢棄原裁定，為有理由，原裁定
    應予廢棄。
四、據上論結，依民事訴訟法第436條之1第3項、第492條、第95
    條、第78條，裁定如主文。
中    華    民    國    95    年    5    月     30    日
              民事第六庭審判長   法  官  吳光釗
                                 法  官  邱  琦
                                 法  官  詹駿鴻
以上正本係照原本作成
不得抗告
中    華    民    國    95    年    6     月    2     日
                                  書記官  官碧玲


司法院資訊處製作；財團法人民間司法改革基金會備份。
